【裁判字號】    92,自,33
【裁判日期】    920512
【裁判案由】    詐欺
【裁判全文】
臺灣臺中地方法院刑事裁定                            九十二年度自字第三三號
    自  訴  人  甲○○
    被      告  乙○○
右列被告因詐欺案件，經自訴人提起自訴，本院裁定如左：
    主  文
自訴駁回。
    理  由
一、按受命法官於自訴案件第一次審判期日前訊問及調查結果，如認為案件有刑事訴
    訟法第二百五十二條至第二百五十四條之情形者，得以裁定駁回其自訴，刑事訴
    訟法第三百二十六條第三項定有明文。
二、自訴意旨略以：被告乙○○係經營通訊行之人，於民國九十一年二月間，委請自
    訴人甲○○代為刊登高價收購手機之報紙廣告，費用合計為新台幣（下同）二萬
    六千元，嗣於九十一年三月初，自訴人多次前往被告經營之通訊行催討款項，被
    告均藉詞拖延，自訴人不得已只好要求被告簽下發票日均為九十一年五月八日、
    到期日各為九十一年六月五日、九十一年七月一日、票面金額均為一萬三千元之
    本票二紙做為擔保，惟屆期被告仍拒不清償，且遷移不明，使自訴人無法聯絡，
    而認被告涉有刑法第三百三十九條第二項詐欺得利罪嫌等語。
三、本件自訴人認被告涉有詐欺得利罪嫌，無非以被告積欠刊登廣告費用二萬六千元
    遲未償還為主要論據。訊據被告堅決否認有何自訴人所指犯行，辯稱：因為當時
    通訊行經營狀況不佳，沒有錢可以償還自訴人，嗣後通訊行於九十一年十月間結
    束營業，自訴人才無法聯絡到伊，伊並非存心詐騙自訴人等語。
四、按犯罪事實應依證據認定之，無證據不得推定其犯罪事實，刑事訴訟法第一百五
    十四條定有明文。又刑法第三百三十九條第二項詐欺得利罪之成立，以施用詐術
    使自己或第三人獲得財產上不法之利益為要件。所謂詐術，必須被詐欺人因其詐
    術而陷於錯誤，若其所用方法，不能認為詐術，亦不致使人陷於錯誤，即不構成
    該罪。至於債務人於債之關係成立後，如有未依債之本旨履行債務之情形，在一
    般社會經驗上可能之原因甚多，縱令是出於惡意不為履行，苟無足以證明債務人
    在債之關係發生時，自始即具有不法所有意圖之積極證據，亦僅能令負民事之債
    務不履行責任，尚不得據此事後債務不履行之客觀事態，逕而推定債務人原先主
    觀上即具有詐欺之犯意。
五、經查：自訴人所指被告委請其代為刊登高價收購手機之報紙廣告，合計積欠廣告
    費用二萬六千元，被告簽發上開本票二紙做為擔保，惟事後分文未付等情，業據
    提出上開本票影本二紙為證，並經被告供承不諱，堪信為真實，惟此僅足以證明
    被告於債之關係成立後，有未依約給付廣告費用之客觀事實，尚無從推斷被告於
    債之關係發生時，主觀上具有不法所有意圖。又依自訴人於本院調查時僅陳述：
    「我是因為找不到他（被告），所以認為我被他騙了」、「我是因為找不到他的
    人才來告他詐欺」等語，而從未提及被告係以何種手段欺騙，足見被告於委請自
    訴人代為刊登廣告之初，應無施用詐術之情形，且自訴人亦非因被告施用詐術之
    行為陷於錯誤始同意代為刊登廣告。況被告於事發後，已與自訴人達成和解，先
    後於本院九十二年三月二十日、四月十七日調查時，各償還現金一萬三千元予自
    訴人，而自訴人亦表示本件乃誤會一場，願意不再追究，益徵被告並無詐騙自訴
    人之犯意。綜上所述，本件應純屬民事糾紛，與被告刑責無涉。此外，復查無其
    他積極證據足資證明被告有自訴人所指犯行，本件應屬犯罪嫌疑不足，揆諸首揭
    說明，爰以裁定駁回自訴。
據上論斷，應依刑事訴訟法第三百二十六條第三項、第二百五十二條第十款，裁定如
主文。
中      華      民      國      九十二    年    五      月    十二      日
                                臺灣臺中地方法院刑事第四庭
                                    審判長法  官  張  靜  琪
                                          法  官  黃  家  慧
                                          法  官  羅  智  文
右正本證明與原本無異。
如不服本裁定，應於裁定送達後五日內向本院提出抗告狀。
                                          書記官
中      華      民      國      九十二    年    五      月    十四      日


司法院資訊處製作；財團法人民間司法改革基金會備份。
